臺灣高等法院刑事判決
110年度上訴字第1937號
上  訴  人  
即  被  告  陳澤民


選任辯護人  郭承昌律師 
上列上訴人因家暴傷害案件，不服臺灣士林地方法院109年度訴
字第96號，中華民國110年3月30日第一審判決（起訴案號：臺灣
士林地方檢察署108年度偵字第16058號），提起上訴，本院判決
如下：
    主  文
原判決撤銷。
乙○○犯傷害罪，處拘役參拾伍日，如易科罰金，以新臺幣壹仟元
折算壹日。
    事  實
一、乙○○與甲○○為男女朋友，2 人同居於乙○○位於臺北市○○區○○
    街000 號3 、4 樓之住處，2 人間具有家庭暴力防治法第3 
    條第2 款所定之家庭成員關係。乙○○於民國108 年9 月14日
    中午1 時許，在上址3 樓，因故與甲○○發生爭執，一時情緒
    失控，竟基於傷害人身體之犯意，拿起客廳桌上之硬殼塑膠
    保鮮盒（為甲○○所有，其內裝有其所購買之蜜餞，下稱保鮮
    盒）自後追打甲○○，甲○○躲往陽台邊，乙○○亦追至陽台處，
    並即以左手抓住甲○○之左肩，以右手持前開保鮮盒之底部彎
    角硬質處自甲○○左側朝其左後腦砸打數下，期間並拉扯其身
    體，致甲○○受有頭部、頸部挫傷等傷害。嗣甲○○掙扎後趁隙
    前往4樓房內並將門反鎖，隨即撥打電話向其父宋敏烈、乙○○之胞兄陳澤生及112 專線求援，其後警方獲報到場，並通
    知救護車將其送醫，因而查獲。
二、案經甲○○訴由臺北市政府警察局大同分局報請臺灣士林地方
    檢察署檢察官偵查起訴。
    理  由
壹、證據能力
一、告訴人甲○○於警詢時所為陳述，係被告以外之人於審判外之
    陳述，經被告乙○○及其辯護人爭執證據能力（見審訴卷第39
    頁、原審卷第53頁），本院審酌告訴人已於原審審理時到庭
    作證，且其於原審審理時所述與警詢陳述內容並無明顯不符
    ，即無刑事訴訟法第159 條之2 、第159 條之3 所定情形存
    在，並無引用其於警詢陳述之必要，依刑事訴訟法第159 條
    第1 項規定，認告訴人上開警詢之陳述，無證據能力。
二、按偵查中，檢察官通常能遵守法律程序規範，無不正取供之
    虞，且接受偵訊之被告以外之人，已依法具結，以擔保其係
    據實陳述，如有偽證，應負刑事責任，有足以擔保筆錄製作
    過程可信之外在環境與條件，乃於刑事訴訟法第159條之1第
    2 項規定「被告以外之人於偵查中向檢察官所為之陳述，除
    顯有不可信之情況者外，得為證據」。被告之辯護人雖否認
    證人甲○○於偵訊時陳述之證據能力（見原審卷第53頁）。惟
    查，證人甲○○於檢察官偵訊時，係以證人身分於具結後而為
    陳述（結文見偵卷第32頁）。被告及辯護人並未說明該各次
    證言有何顯不可信之情況，復觀諸證人於檢察官偵訊時所為
    之陳述，對於檢察官之問題均能為連續回答，且證人之證述
    內容均係其親身經歷，亦無受到脅迫、誘導等不正取供之情
    形（見偵卷第28頁至第30頁）。本院衡酌證人甲○○偵訊筆錄
    作成之外部狀況，認證人於偵訊時所為之證言並無顯不可信
    之情形存在，自具有證據能力。又本案於審判程序，當事人
    （含檢察官）及被告、辯護人並聲請傳訊證人甲○○到場進行
    交互詰問，已保障被告之防禦權行使，且為經合法調查之證
    據，是證人甲○○於檢察官偵訊時依法具結之證述，具有證據
    能力。　　
三、其餘本案認定事實所引用之下列證據資料（包含人證與文書
    證據、物證等證據）之證據能力，檢察官及被告、辯護人於
    原審及本院審理時，或同意有證據能力，或對證據能力表示
    並不爭執（見審訴卷第39頁、原審卷第53頁、第146頁、第3
    37頁至第342頁、本院卷第100頁至第103頁），且無證據證
    明係公務員違背法定程序所取得；又卷內之各項文書證據，
    亦無刑事訴訟法第159 條之4 第1款、第2 款顯有不可信而
    不得作為證據之情形，故均認有證據能力。
貳、實體部分
一、認定事實所憑之證據及理由：
    訊之被告固供承與告訴人甲○○為同居之男女朋友，於上開時
    、地因故起爭執，惟矢口否認有何傷害告訴人之犯行，辯稱
    ：案發前一晚是中秋節，告訴人跟我去大哥陳澤生家吃飯，
    吃完飯離開我大哥家後，告訴人突然叫我跟兄弟分家，我很
    生氣，隔天（即案發當日）我要問清楚此事，便向告訴人詢
    問，而與之起爭執，但我並未持保鮮盒打她，也無發生任何
    肢體衝突，我只是要將她趕出去而已。告訴人曾向我借新臺
    幣(下同)108萬元為其父宋敏烈還債，又每月向我拿取7 萬6
     千元生活費，且其先前曾經盜用過我診所的大小章申請勞
    保，告訴人應係恐遭我逐出家門而故意假造傷勢誣指我。我
    身高161 公分，告訴人身高175 公分，相差14公分，應無可
    能揮中其頭部，且若如告訴人所述，我以左手抓其左肩，右
    手持保鮮盒朝其頭部揮擊，而告訴人面向我，理應傷及其左
    臉，不可能命中其後腦勺。且台大醫院急診病歷中全無描述
    告訴人有任何噁心、想吐、步伐不穩類似腦震盪之症狀，僅
    記載病人主訴不舒服、觀察後出院，故其診斷證明書應僅係
    為符合送病人醫療之目的，而描述當時送病患檢查之主訴理
    由，並非診斷結果等語；辯護人為其辯稱：台大醫院病歷記
    載告訴人經電腦斷層檢查結果無明顯異樣，顯見診斷證明書
    所載傷勢，僅係醫師依告訴人主訴所列診斷病名，非診斷結
    果。又扣案保鮮盒經送鑑定結果，並未採得被告之指紋，且
    其內裝有蜜餞，若真有持以毆打，蜜餞理應散落一地。再者
    ，被告慣用右手，若其真有毆打告訴人之頭部，亦應打其右
    後腦，非左後腦。員警職務報告記載告訴人並無明顯外傷，
    告訴人在消防救護人員到場時竟與其父在那邊蒐證而不願及
    時就醫，其後還上4樓，是否趁機在4 樓偽造傷勢，即非無
    可能。告訴人於案發當天向警員表示其不願聲請保護令，何
    以事隔12天後又到派出所申告家暴，顯見其因無處可住，為
    尋求社會局安置而不實誣告。告訴人之父住於汐止，竟能於
    案發當天下午1 時53分接獲告訴人電話後，迅速在下午2 時
    11分到場，可見事有蹊蹺。另告訴人之傷勢及頸圈需求，亦
    與診斷證明書所示有異。而本件依執勤消防員即證人丁○○之
    證述，可知消防局之救護紀錄所勾選「一般外傷」、「頭部
    外傷」仍係告訴人自己之陳述，未經消防員之真正檢視。而
    本案告訴人提出刑事附帶民事訴訟請求賠償金額高達1,000
    多萬元，動機顯屬可議等語。經查：
  ㈠被告與告訴人為同居之男女朋友，於上開時、地因故起爭執
    ，嗣告訴人撥打112專線，警方獲報前來，及其當日經救護
    車送往台大醫院就醫急診等情，業經告訴人於偵查、原審審
    理中指述歷歷（見偵卷第28頁至第30頁、原審卷第203頁至
    第215頁），並經證人即到場員警丙○○（見原審卷第186 至
    第202頁）、證人即臺北市政府消防局救護人員丁○○（見原
    審卷第328頁至第331頁）、戊○○（見原審卷第332 至第334 
    頁）於原審審理時證述明確，以及臺北市政府消防局救災救
    護指揮中心受理報案紀錄表、救護紀錄表、臺北市政府警察
    局大同分局重慶北路派出所110 報案紀錄單、員警工作紀錄
    簿及台大醫院急診病歷等件在卷可稽（見偵卷第54頁至第56
    頁、第59頁至第60頁、原審卷第73頁至第105頁），復為被
    告所不爭執（見偵卷第7頁至第8頁、第45頁至第47頁、原審
    卷第52頁、第343頁至第344頁），是此部分事實，首堪認定
    。
  ㈡告訴人於偵查及原審審理時證稱：案發前一晚我與被告去大
    哥家吃中秋節聚餐，被告可能有點不太高興，回家後，那晚
    我與被告分房睡，我早上起來後，叫他吃飯，被告就跟我說
    昨晚去吃飯，我們講話講了什麼事情讓他不高興，之後被告
    下到3 樓吃東西，我下樓後，被告見到我，就說當陳家的媳
    婦就是要被打，剛好我有1 盒裝有蜜餞的硬殼塑膠保鮮盒放
    在咖啡桌上，保鮮盒是我在慈濟買的，裡頭是我在中秋節之
    前在嘉義買的蜜餞，被告就拿起保鮮盒跑過來追打我，我很
    害怕，往後陽台跑，並大聲喊救命，被告就說你喊救命喊大
    聲也沒有用，我跑到後陽台後已無處可逃，被告就追過來左
    手抓住我左肩，我側一邊，他用右手持保鮮盒打我的頭，一
    直打，我左後腦就遭被告打到，很痛，我的身體被拉扯，頸
    部很不舒服。我身高169、170公分左右，被告身高162、163
    公分左右。我頭部的傷是被告打我造成的，因保鮮盒底部的
    角很硬，被告是用保鮮盒底部彎角砸過來。我頸部挫傷是被
    告追打拉扯所造成。後來我掙扎，被告那一剎那停了下來，
    我趁這個時候趕緊跑回4 樓房間反鎖，我跑樓梯時差點被抓
    住。我躲在房間內不敢出來，我打電話給我父親，我父親叫
    我趕快打給救護車，不舒服的話趕快去醫院，我也有打電話
    給被告的大哥及112 報警。警察跟119 的人到了之後叫我下
    樓，我才敢下樓。被告跟警察說這個女人沒有住在這裡，他
    叫我搬走我不走，我就跟警察說我是住在這邊的，他打我，
    我受傷，我當場跟警察指那是被告打我的保鮮盒，印象中警
    察在場當時保鮮盒就在大圓桌或圓桌旁椅子上。之後我父親
    到了就問被告有沒有打我，被告不講話，他跟我父親說阿伯
    你這個女兒很不像樣。因為被告跟警察說我不是住在這邊的
    ，我說我是住在這裡，我跟警察說你看這些東西，有我的鞋
    子我的東西，我本來就是住在這裡的人，警察說屋主說你沒
    有住在這邊，你不是住在這邊的人，我說我不只住這邊，我
    公司也在這裡，我有公司租賃契約，警察叫我把租賃契約拿
    出來，我說我現在是受傷的人，我是打電話請119 來帶我去
    急診，你現在叫我去拿租賃契約書，所以我父親才要拍現場
    的情況幫我蒐證我的確是住在這邊。但警察也不准我跟我父
    親拍現場情況，他說這要屋主同意。後來消防局救護人員到
    現場，對我身體做檢傷，他問我的情況怎麼樣，並有先幫我
    稍微看一下，我有說我被打然後頭很痛，被打到頭，人很不
    舒服，我有向其指出受傷位置（舉起左手比劃左後腦勺之位
    置），之後救護車直接把我帶到台大醫院急診。我要離開時
    ，因為保鮮盒就在桌上，而這是被告打我的東西，我就順便
    把保鮮盒帶走等語明確（見偵卷第28頁至第30頁、原審卷第
    203頁至第215頁）。
  ㈢觀諸告訴人就其如何遭被告傷害之經過，於偵查與原審審理
    時，始終證述一致，且與原審勘驗警員執行勤務之密錄器錄
    影檔案內容，顯示告訴人確實在警方到場時即向其陳述遭被
    告以保鮮盒打左後腦之情形，並多次向警員指明被告持以毆
    打之保鮮盒所在等節相符，此有原審勘驗筆錄及擷圖照片在
    卷可按（見原審卷第292頁至第300頁、第307頁至第321頁）
    。而告訴人於原審審理中所提出扣案之保鮮盒（內裝蜜餞）
    ，其樣式確與告訴人在案發現場向警指明為攻擊之保鮮盒外
    觀相符，並經原審勘驗前揭警方密錄器錄影檔案，結果告訴
    人亦有在警方將其送醫而離去現場前，將該保鮮盒一併攜離
    之舉，亦有原審勘驗筆錄及擷圖照片在卷可按（見原審卷第
    293頁、第298頁、第299頁、第318頁至第320頁），足見扣
    案之保鮮盒應係告訴人自案發現場所取回無誤，是告訴人考
    量保留本案證據而將之帶走，亦與常理無違。
  ㈣告訴人於衝突發生後，分別於當日中午1 時44分、49分、51
    分、54分，各撥打電話向其父親（持用門號0000000000號）
    、被告之胞兄陳澤生（持用門號0000000000號）、112 專線
    求援，警員於1 時59分到場，另台北市政府消防局救護人員
    （經112 轉知到場）則於下午2 時抵達現場，2 時14分將告
    訴人載離現場，2時23分抵達台大醫院急診，診斷結果告訴
    人受有頭部及頸部挫傷乙節，亦有告訴人所使用手機門號之
    中華電信股份有限公司通話明細報表、臺北市政府消防局救
    災救護指揮中心受理報案紀錄表、救護紀錄表、臺北市政府
    警察局大同分局重慶北路派出所110 報案紀錄單、台大醫院
    急診病歷及驗傷診斷書、診斷證明書等件在卷可考（見偵卷
    第13頁至第15頁、第54頁至第55頁、第59頁、第74頁至第76
    頁、原審卷第73頁至第105 頁），且經證人陳澤生於檢察官
    偵訊時證述無訛（見偵卷第68頁至第69頁）。經核告訴人所
    受上揭傷勢，與告訴人前開指述遭被告持保鮮盒毆打左後腦
    及拉扯之傷害情節，亦相吻合。又告訴人遭毆打後，另於同
    日下午2 時02分、26分撥打電話予友人己○○（持用門號0000
    000000號）傾訴其遭被告毆打及後腦感到疼痛之情，己○○旋
    即到醫院陪同告訴人就醫乙節，復經己○○於原審審理時證述
    明確（見原審卷第335 頁），並有告訴人所使用手機門號之
    中華電信股份有限公司通話明細報表（見偵卷第75頁）附卷
    可按，己○○並證稱：當時告訴人整個人滿受驚嚇的，她跟我
    反應因為後腦被打會痛，整個頭很麻，很不舒服等語（見原
    審卷第335頁、第336 頁），審酌己○○與本案並無任何利害
    關係，復與被告無何宿怨仇隙，自無甘冒偽證刑責虛偽陳述
    之必要，其所述自屬可信。再佐以證人即到場員警丙○○亦證
    稱告訴人當時情緒很激動、一直哭等語（見原審卷第189頁
    、第194頁）。則由告訴人事發後之情緒反應，亦與通常一
    般之人遭毆打後，感到傷心與痛苦之情相合，是告訴人指述
    遭被告傷害乙節，洵非子虛捏編，信而可採。
  ㈤衡以告訴人係被告之女友，案發前與被告同居上址，案發前
    一晚並與被告一同參與中秋節家族聚餐，原有相當情誼，此
    由原審勘驗員警密錄器錄影檔案內容，顯示告訴人一再向警
    方強調其係住在該處，並無搬離之任何準備及打算等情（見
    原審卷第292頁至第300頁）可徵。參以告訴人於原審審理時
    亦證稱：「（妳當時有無自己想要離開那個住處？）（告訴
    人搖頭）（到案發時止，妳還是珍惜這一段感情，想要跟被
    告繼續這一段關係嗎？）是。」等語（見原審卷第215頁）
    。另觀諸家庭暴力通報表、員警職務報告（見偵卷第16頁至
    第18頁、原審卷第251頁至第252 頁）所載，告訴人於案發
    當時，經現場員警詢問其是否要提出傷害告訴及申請保護令
    等問題時，告訴人均稱其暫不提告、亦不申請保護令等詞，
    足見告訴人仍相當珍視與被告之關係，不願離開該住處，是
    告訴人實無虛捏被告對其施暴情節，致破壞2 人間之感情，
    使其無法再與被告繼續同居之理。　
  ㈥再者，被告於原審審理時供稱：因為告訴人叫我跟兄弟分家
    ，我很生氣，案發當天我要問清楚此事，便向告訴人詢問，
    因此起爭執，我只是要將她趕出去等語（見原審卷第52頁）
    ，足見雙方爭執非輕，衝突已甚激烈，故被告在氣憤之餘，
    而動手傷害告訴人，亦無違情理。
  ㈦被告及辯護人雖以前詞置辯。然查：
  ⒈被告固提出新光銀行抵押權塗銷同意書（日期為107 年10月3
    0日）、臺中市○○○○○○○○○○○○○○○○○○○○○○○○○○○○○區○○段0000
    地號）、勞工保險加保申請報表（申報日期107 年6 月1 日
    ，投保單位：澤民診所，被保險人：甲○○）等資料（見偵卷
    第89頁至第91頁），主張告訴人曾向其借108 萬元為父親還
    債，先前曾盜用其診所大小章申請勞保等語。惟依被告所提
    刑事答辯狀之記載，告訴人既已將上開土地權狀交予被告擔
    保上開借款債權，且就盜用診所大小章之事件，坦承錯誤，
    經被告表明不予追究等情（見偵卷第86頁），核均係處理完
    畢之事件，而獲被告之諒解，且均係本案發生1 年以前之事
    ，實難認告訴人有何因此構陷被告之理由。況依被告所述，
    告訴人已獲被告原諒，其不僅向被告借得鉅額款項，又取得
    被告每月資助高達7萬餘元之生活費用，顯係受其相當之照
    顧，告訴人亦與被告同居交往中，則告訴人若非確有遭到被
    告毆打，當無誣指被告犯罪，破壞彼此關係之必要。是被告
    辯稱告訴人因上開事由恐遭其逐出家門而故意假造傷勢為誣
    指云云，要無可採。
  ⒉被告自稱其身高161 公分，而告訴人證稱其身高169 、170公
    分（見原審卷第213 頁），身高差距僅約9 公分，以被告伸
    手之姿，其以左手抓住告訴人之左肩，以右手持保鮮盒砸中
    告訴人之左後腦，非無可能。參以台大醫院急診病歷中記載
    告訴人有頭暈噁心、自覺左腿虛弱之症狀（病歷「Present 
    Illness 」欄內記載「Dizziness and nausea」、「subjec
    tive weakness of left leg 」），進行身體檢查，發現其
    後頭皮有局部之腫脹（病歷「Physical Exam 」欄記載「He
    ad ：Scalp ：local swelling at posterior scalp」）等
    語，亦與告訴人指述受傷之情相侔。又經本院函詢臺大醫院
    有關告訴人診察之結果，嗣經該院覆以：「醫師進行病史詢
    問時，甲○○女士（以下簡稱宋女士）自述遭男友以鈍器敲擊
    後腦，此為宋女士主訴記載，但執行理學檢查時亦發現後腦
    有血腫，再配合其主訴之症狀頭暈及噁心，綜合評估判斷而
    有此診斷。」等語，此亦有該院110年9月27日校附醫秘字第
    1100904479號函暨所附回復意見表1份在卷足佐（見本院卷
    第83頁），足認臺大醫院非僅憑告訴人之主訴而開立診斷證
    明書，尚且執行理學檢查，發現後腦有血腫，方為此診斷結
    果。被告辯稱診斷證明書所載之傷勢，並非醫師診斷之結果
    等語，尚有未合，無法採取。
  ⒊本案保鮮盒雖經送鑑定結果，未採得被告之指紋，然影響指
    紋鑑定之因素眾多，例如：當事人排汗之多寡、汗液成分的
    比例、現場環境的溫度、相對溼度、指紋存在檢體物面的性
    質、指紋保存狀態等，均足以影響鑑定之結果，且以該保鮮
    盒係原審109 年8 月11日準備程序時，命告訴人提出扣案（
    見原審卷第149 頁），已係案發11個月之後，是該鑑定結果
    ，仍無法排除被告為本案之犯行。
  ⒋被告持以毆打告訴人之保鮮盒，其上蓋密封，此有保鮮盒照
    片在卷可稽（見偵卷第41頁），則被告持以毆打告訴人，其
    內蜜餞未散落一地，亦無違常理。
  ⒌案發當時被告係左手抓住告訴人左肩，站於告訴人左側，以
    右手持保鮮盒毆打砸中告訴人左後腦，業如前述，並非以面
    對告訴人之姿毆打告訴人，被告質疑告訴人傷勢應在左臉；
    辯護人則質疑告訴人傷勢應在右後腦等語，均與前開事證不
    符，要無可採。
  ⒍本案到場處理之員警丙○○證稱其當時並未檢視告訴人之傷勢
    ，其係聽到消防局救護人員說沒有明顯外傷等語（見原審卷
    第187頁、第199頁），然依到場之消防局救護人員丁○○證稱
    ：我們會針對告訴人說哪裡痛，檢視其傷勢，於救護紀錄表
    上註記填載等語（見原審卷第329頁至第330頁），另名到場
    消防局救護人員戊○○證稱：我們一定會先做檢視，才在救護
    紀錄表上勾選「一般外傷」、「頭部外傷」，我們會去看，
    先聽患者說，再看是不是有這個部位受傷或是其他部位，本
    件我也有用手去觸摸傷勢部位，經過我們的判斷才為救護紀
    錄表上創傷欄位之記載等語（見原審卷第332頁至第334 頁
    ），足見員警職務報告上記載告訴人無明顯外傷部分，係在
    未經實際檢視之情況下所為。且所謂「無明顯外傷」亦非等
    同「無外傷」，告訴人之後腦勺復為其頭髮遮蔽視線，倘非
    經實際檢視，致未發現明顯外傷，亦難認有何不合理之處，
    被告上揭所辯，亦有未合，無法採納。
　⒎告訴人係因被告向到場員警陳述主張「我不是她男朋友，我
    一直請她搬出去，她不想搬走」，經警詢問後，告訴人主張
    「我有住在這邊的權利啊」、「他給我住的」，警方要求其
    確認有無租賃契約，告訴人為證明其主張「我公司租在這邊
    」、「我房間要照相」而於現場拍照蒐證等情，業據原審勘
    驗員警密錄器錄影檔案屬實，此有原審勘驗筆錄在卷可稽（
    見原審卷第293頁、第297 頁），是告訴人與其父親現場拍
    照蒐證，係因被告向警方為上開主張所致，與被告有無傷害
    告訴人係屬二事，尚無法憑此而認告訴人之指述為不可採。
    且告訴人在警員到場時旋向其指明遭被告傷害之位置在左後
    腦（見原審卷第292 頁），之後因被告爭執告訴人居住權利
    ，告訴人為拍照其房間才上4 樓，則告訴人在上4 樓前既已
    明確向警員指明頭部傷勢與位置，尚非告訴人趁上4 樓後曲
    意自傷，再向員警為誣指被告傷害。是辯護人辯稱告訴人是
    否趁機在4 樓偽造傷勢等語，亦無足採。
  ⒏至於告訴人雖於案發後隔12天才到派出所申告家暴，尋求庇
    護，乃受暴後基於被害人保護之合法權利行使，且告訴人原
    仍珍視彼等關係而不願離開，已如前述，事隔12日之考量，
    方採取法律救濟途逕，亦無違情理，自無法以其未立刻申告
    家暴，即認其所為之指述不可採。
  ⒐至告訴人之父親接獲告訴人之求救來電時間，為當日下午1 
    時44分許，並非辯護人所指之1 時53分，而當時告訴人父親
    剛好人在台北車站附近，業據告訴人證述在卷（見偵卷第29
    頁），則身為父親聽到女兒遭人毆打，迅速於同日下午2 時
    11分趕到現場，尚無違常之處。辯護人辯稱事有蹊蹺等語，
    亦不足採取。至於告訴人雖提出刑事附帶民事訴訟，請求被
    告賠償，然此核係犯罪之被害人於訴訟上合法權利之行使，
    賠償金額多寡，仍待法院調查審理，仍無法為告訴人指述不
    實之依據。是辯護人就此所辯，無法採納。
  ㈧綜上所述，被告及辯護人前開所辯，均屬事後卸責之詞，不
    足採信。本案事證明確，被告傷害犯行洵堪認定，應依法論
    科。
二、論罪：
　　按家庭暴力者，指家庭成員間實施身體、精神或經濟上之騷
    擾、控制、脅迫或其他不法侵害之行為；家庭暴力罪，指家
    指家庭成員間實施身體、精神或經濟上之騷擾、控制、脅迫
    或其他不法侵害之行為。家庭成員間故意實施家庭暴力行為
    而成立其他法律所規定之犯罪，家庭暴力防治法第2 條第1 
    款、第2 款分別定有明文。查被告與告訴人為同居之男女朋
    友，此經被告及告訴人陳明在卷，足認其2 人間具有家庭暴
    力防治法第3 條第2 款所稱之家庭成員關係。是核被告所為
    ，係犯刑法第277 條第1 項之傷害罪。又被告傷害告訴人犯
    行亦屬家庭暴力防治法第2 條第2 款之家庭暴力罪，惟因家
    庭暴力防治法對於家庭暴力罪並無科處刑罰之規定，故本件
    僅依刑法傷害罪之規定予以論罪科刑。再被告於密切接近之
    時間，在同一地點，持保鮮盒毆打告訴人及拉扯之傷害行為
    ，係侵害同一法益，各行為之獨立性極為薄弱，依一般社會
    健全觀念，在時間差距上，難以強行分開，在刑法評價上，
    應視為數個舉動之接續施行，合為包括之一行為予以評價，
    較為合理，屬接續犯，僅論以一罪。
參、撤銷改判之理由：
一、原審認被告乙○○所為傷害部分（頭部、頸部挫傷）事證明確
    ，據以論罪科刑，固非無見。惟查，告訴人所受傷害，其中
    就受有腦震盪乙節，仍不足以積極證明（詳後三所述），此
    部分認事用法，尚有未恰，被告執詞否認提起上訴，為無理
    由，然就原審認定告訴人受有腦震盪傷害，仍有可議之處，
    即屬無可維持，自應由本院予以撤銷改判。
二、爰以行為人之責任為基礎，審酌被告與告訴人為同居男女朋
    友，因故發生爭執後，竟不思理性溝通，而施加暴力毆打，
    足見被告自我情緒管理與控制能力非佳，兼衡其自陳之智識
    程度、家庭、經濟、生活狀況（見本院卷第67頁、第105頁
    ）及被告之素行、犯罪動機、目的、手段、情節、告訴人所
    受傷勢之程度，被告犯後始終否認犯行，迄未與告訴人達成
    和解或有所賠償之態度非佳等一切情狀，量處如主文第2項
    所示之刑，並諭知易科罰金之折算標準。
三、不另為無罪諭知部分：
　㈠公訴意旨略以：被告乙○○於108 年9 月14日中午1 時許，在
    上址3 樓，因故與甲○○發生爭執，一時情緒失控，竟基於傷
    害人身體之犯意，拿起客廳桌上之硬殼塑膠保鮮盒（為甲○○
    所有，其內裝有其所購買之蜜餞，下稱保鮮盒）自後追打甲○○，甲○○躲往陽台邊，乙○○亦追至陽台處，並即以左手抓住
    甲○○之左肩，以右手持前開保鮮盒之底部彎角硬質處自甲○○
    左側朝其左後腦砸打數下，期間並拉扯其身體，致甲○○併受
    有腦震盪之傷害等語。
  ㈡按犯罪事實應依證據認定之，無證據不得認定犯罪事實，刑
    事訴訟法第154條第2項定有明文。而所謂認定犯罪事實之證
    據，係指足以認定被告確有犯罪行為之積極證據而言，該項
    證據自須適合於被告犯罪事實之認定，始得採為斷罪資料；
    苟積極證據不足為不利於被告事實之認定時，即應為有利於
    被告之認定，更不必有何有利之證據（最高法院29年度上字
    第3105號、30年度上字第816號判例意旨參照）。又按刑事
    訴訟法第161條第1項規定：檢察官就被告犯罪事實，應負舉
    證責任，並指出證明之方法，因此檢察官對於起訴之犯罪事
    實，應負提出證據及說服之實質舉證責任，倘所提出之證據
    ，不足為被告有罪之積極證明，或其指出證明之方法，無從
    說服法院以形成被告有罪之心證，基於無罪推定之原則，自
    應為被告無罪判決之諭知（最高法院著有92年度台上字第12
    8號判例意旨參照）。
　㈢公訴意旨認被告乙○○就此部分（腦震盪）涉有犯刑法第277條
    第1項之傷害罪嫌，係以告訴人甲○○之指述、臺大醫院診斷
    證明書、中山醫學大學附設醫院診斷證明書各1件及病歷為
    其主要論據。然查，依衛生福利部對於腦震盪傷害之定義：
    腦實質未受損害，撞擊當時可能有頭痛、頭暈、噁心、嘔吐
    、暫時短期記憶喪失、意識模糊等症狀。經查，觀諸上開臺
    大醫院診斷明書固記載告訴人受有「頭部挫傷併腦震盪」等
    語，然經本院函詢臺大醫院診察結果，就後腦血腫部分，係
    經執行理學檢查之結果而為判斷，惟就告訴人有「頭暈、噁
    心」之症狀，則係配合告訴人主訴之症狀而得，無其他檢驗
    結果作為依據，是告訴人此部分主訴症狀之程度為何，尚有
    不明，且乏其他數據資料等量化證據足認告訴人確受有腦震
    盪之傷害。另觀諸告訴人案發後之語言、反應、記憶及意識
    ，其就報案、聯絡家人、保全證據之行動及就診過程，均無
    異常之情況。另依中山醫學大學附設醫院診斷證明書記載「
    頭部挫傷之後續照護」，亦無關於腦震盪之相關紀錄，是前
    開診斷結果，係僅依告訴人主訴之症狀而為記載，缺乏醫師
    就此為理學之檢查數據，則告訴人是否確受有腦震盪之傷害
    ，尚非無疑。而前述二紙診斷證明書，僅足證明告訴人於就
    診當日受有頭部、頸部挫傷，惟尚無法積極證明告訴人併受
    有腦震盪之傷害。綜上所述，檢察官所提出之證據，就此部
    分尚不足以積極證明，或其指出證明之方法，經本院逐一剖
    析，相互參酌，仍無從形成被告此部分（腦震盪）有罪之確
    信，是不能證明被告此部分犯罪。本應就此為無罪之諭知，
    然此部分與前開有罪部分為實質上一罪之關係，爰不另為無
    罪之諭知，附此敘明。
據上論斷，應依刑事訴訟法第369 條第1 項前段、第364 條、第
299 條第1 項前段，刑法第277 條第1 項、第41條第1 項前段，
刑法施行法第1 條之1，判決如主文。 　　
本案經檢察官黃德松提起公訴，檢察官謝志明到庭執行職務。
中　　華　　民　　國　　110 　年　　12　　月　　8 　　日
                  刑事第二十庭  審判長法　官  王復生
　　　　　　　　　　　　　　　　　　　法　官  張紹省
　　　　　　　　　　　　　　　　　　　法　官  蕭世昌
以上正本證明與原本無異。
如不服本判決，應於收受送達後20日內向本院提出上訴書狀，其
未敘述上訴之理由者並得於提起上訴後20日內向本院補提理由書
（均須按他造當事人之人數附繕本）「切勿逕送上級法院」。
                                      書記官  吳建甫
中　　華　　民　　國　　110 　年　　12　　月　　8 　　日

附錄：本案論罪科刑法條全文
中華民國刑法第277條
傷害人之身體或健康者，處五年以下有期徒刑、拘役或五十萬元
以下罰金。
犯前項之罪，因而致人於死者，處無期徒刑或七年以上有期徒刑
；致重傷者，處三年以上十年以下有期徒刑。